【裁判字號】    97,上更(二),453
【裁判日期】    980317
【裁判案由】    強盜等
【裁判全文】
臺灣高等法院刑事判決             97年度上更(二)字第453號
上  訴  人  臺灣臺北地方法院檢察署檢察官
被      告  丑○○
                       （現於臺灣臺中監獄，暫押台灣台北
選任辯護人  賴錫卿律師
上列上訴人因被告強盜等案件，不服臺灣臺北地方法院94年度訴
緝字第63號，中華民國94年10月12日第一審判決（起訴案號：臺
灣臺北地方法院檢察署79年度偵字第18653號、80年度偵字第242
2號、第4387 號），提起上訴，本院判決後，經最高法院第二次
發回更審，本院判決如下：
    主  文
上訴駁回。
    理  由
一、公訴意旨及補充理由書意旨略以：丑○○於民國（下同）79
    年3月25 日起至同年11月17日止，與丙○○（現已更名為呂
    林圃，另案由本院以80年度上重訴99號判決有期徒刑18年確
    定）、彭榮華（另案由本院以82年度上訴字第7205號判決判
    處有期徒刑15年確定）、王炯發、真實姓名年級均不詳綽號
    「生仔」、吳建智（另案由臺灣新竹地方法院以80年度訴緝
    第6號判處有期徒刑9年確定）、倪國光（另案由本院以82年
    度上訴字第7205號判決就被訴強盜部分判處無罪確定）等人
    組成強盜集團，共同基於意圖為自己不法所有之概括之犯意
    ，以先選定目標，連續以如附表(一)所示之作案方式，再分別
    由該集團如附表(一)所示之人，分別持開山刀、槍械，侵入如
    附表(一)所示之被害人住宅、店面，復以膠帶綑綁如附表(一)所
    示之被害人，致該等被害人無法抗拒，而強盜如附表(一)所示
    之財物，因認丑○○涉犯違反槍砲彈藥刀械管制條例第7 條
    第4項未經許可持有槍枝罪嫌及違反懲治盜匪條例第5 條第3
    款強盜罪嫌云云。
二、按犯罪事實應依證據認定之，無證據不得認定其犯罪事實。
    又不能證明被告犯罪者，應諭知無罪之判決，刑事訴訟法第
    154條第2項、第301條第1項分別定有明文。再按，事實之認
    定，應憑證據，如未能發現相當證據，或證據不足以證明，
    自不能以推測或擬制之方法，為裁判基礎；且認定不利於被
    告之事實須依積極證據，苟積極證據不足為不利於被告事實
    之認定時，即應為有利於被告之認定；另認定犯罪事實所憑
    之證據，雖不以直接證據為限，間接證據亦包括在內，然而
    無論直接證據或間接證據，其為訴訟上之證明，須於通常一
    般之人均不致有所懷疑，而得確信其為真實之程度者，始得
    據為有罪之認定，倘其證明尚未達到此一程度，而有合理之
    懷疑存在而無從使事實審法院得有罪之確信時，即應由法院
    為諭知被告無罪之判決（最高法院40年台上字第86號、30年
    台上字第816號、76年台上字第4986號判例意旨參照）。
三、公訴人認被告丑○○涉犯附表(一)所示違反槍砲彈藥刀械管制
    條例案件罪嫌及犯違反懲治盜匪條例罪嫌，無非係以編號
    １部分：共同被告丙○○於警詢之供述（偵卷一第6 頁）、
    共同被告彭榮華於原審審理時之供述（偵卷十第137 頁）、
    被害人蘇進興於警詢之證述（偵卷一第55頁）、捷克制九Ｍ
    Ｍ半自動手槍一支、彈匣一個、九ＭＭ制式子彈八顆、九Ｍ
    Ｍ制式子彈彈頭殼一個、開山刀二支、鐵剪一支、活動皮手
    二支、拔魯二支、起子二支等物；編號２部分：共同被告
    丙○○警詢之供述（偵卷一第4頁反面、第9頁反面）、被害
    人丁○○之證述（偵卷一第57頁、卷九第279頁反面）、同
    之工具；編號３部分：共同被告丙○○於警詢之供述（
    偵卷一第9 頁反面）、被害人乙○○於警詢及原審審理時之
    證述（偵卷一第59頁、卷九第280 頁）、同之工具；編
    號４部分：共同被告丙○○警詢之供述（偵卷一第8 頁）、
    被害人壬○○警詢之證述（偵卷一第60頁）、同之工具；
    編號５部分：共同被告丙○○警詢之供述（偵卷一第17頁
    、第27頁、偵卷八第16頁）、證人戊○○於警詢之證述（偵
    卷八第12頁反面）、證人辛○○於警詢之證述（偵卷八第36
    頁反面）、證人子○○於警詢之證述（偵卷八第38頁）、證
    人顏宏誌於警詢證述（偵卷八第39頁）、辛○○及子○○認
    領贓物表（偵卷八第67頁）、同之工具；編號６部分：
    共同被告丙○○於警詢之供述（偵卷一第29頁反面）、被害
    人甲○○於警詢及原審審理時之證述（偵卷一第70頁、偵卷
    九第280頁）、同之工具；編號７ 部分：共同被告丙○○警詢之供述（偵卷一第29頁反面）、被害人庚○○於警詢
    及原審審理時之供述（偵卷一第74頁、偵卷九第279 頁反面
    ）、同之工具等茲為論據。
四、經查：
  (一)、附表(一)編號１金蓬萊銀樓部分：
    1.證人丙○○於原審審理時供述：這個案子我有參與，但是
      時間太久了，我已經記不得實際參與的人，當時在警局作
      筆錄時，我有被刑求，我本來是向警察說有一個叫阿國的
      人，但是警察就弄成倪國光是共犯，因為他們的名字都有
      一個「國」字，警察去我員工宿舍搜索時，發現宿舍承租
      人係丑○○，就把丑○○也包括進來；這個案子丑○○沒
      有參與；我79年12月1日及同年月5日在警局製作筆錄時，
      被以灌水、灌辣椒等方式刑求，警察說什麼都要我承認，
      所以才提到丑○○有參與，我犯案當時有帶黑星手槍，不
      是帶捷克制這把等語（見原審卷三第227至228頁）。其於
      本院上訴審審理時亦證稱，丑○○並未涉案等語（見本院
      上訴卷第189 頁）。於本院前審復稱，因被刑求，故說丑
      ○○也有參與等語（見本院更一審卷第146頁）。
    2.證人彭榮華於原審審理時證述：這個案子我與丙○○有參
      與，總共約有四、五人參加，當時我們從被害人家中後門
      進入，沒有人在家，我們在五樓等他們回來，並且叫管理
      員過來，等他們都回來了，就全部綁起來。和我一起作案
      的，通常都是彭榮宗、邱進嘉、陳榮正、陳進柯、「阿水
      」等人，但是丑○○我根本不認識，連面都沒有見過等語
      （見原審卷三第224頁反面、第225頁）。
    3.由證人丙○○、彭榮華經過檢察官及辯護人交互詰問後，
      其等明確均供述被告丑○○並無參與該次之強盜犯行，就
      被告丑○○未參與此部份犯行之證述，經核渠等所述，相
      互符合。又證人丙○○並一再表示警局筆錄不實在，參以
      證人丙○○於警詢筆錄中所證述與其共犯之人為「簡國棟
      」，並非「丑○○」，核與證人丙○○於原審證稱，警方
      當時因鎖定名字中有「國」字之人犯案，才於警詢筆錄中
      記載「簡國棟」為涉案之人等節相符，亦見證人丙○○之
      警詢筆錄容有瑕疵，尚難採信，自不得以丙○○於警詢之
      供述，遽謂被告有參與犯罪。再者，證人丙○○、彭榮華
      所犯強盜案件，均已判決確定，目前均各自在監執行中，
      並無迴護被告丑○○之必要，且無勾串證述之可能，是證
      人丙○○、彭榮華於原審、本院稱被告並無參與犯案等語
      ，應堪信實。
   4. 至被害人蘇進興79年12 月1日於警詢時之證述內容（偵卷
      一第56頁），僅為被害人蘇進興所經營之金蓬萊銀樓曾遭
      五名蒙面之人強盜財物，亦未指出被告丑○○為其中參與
      之人，是此部份證據不足為被告不利之認定。至於扣案如
      上述之工具，被告丑○○否認為其所有，被害人蘇進興亦
      無法指出當時歹徒係持何種武器為強盜犯行，且依卷內證
      據無法證明屬於被告所持有，自無法以非扣自被告丑○○
      之系爭工具而推論被告丑○○參與強盜犯行。況證人丙○○亦證述當時犯案係持黑星手槍而非扣案之捷克制手槍，
      而本院80年上重訴第99號確定判決亦同此認定，是並無任
      何積極證據證明被告丑○○確有參與金蓬萊銀樓搶案。
  (二)、附表(一)編號２永順銀樓部分：
    1.證人彭榮華於原審審理時稱：這個案子我沒有參與，我82
      年10月4 日在台北地院出庭審理時就有說過了，丙○○79
      年12月5 日在警局所做的筆錄並不實在等語（見原審卷三
      第228頁）。
    2.證人丙○○於原審審理時證述：這個案子我沒有參與，我
      當時人在國外，警方在偵查時，把兩組不同之人連結在一
      起偵辦，把所有銀樓搶案之被害人都叫來指認，不承認就
      刑求，所以我都承認，只要有扯到的人，都說是我的餘黨
      ，槍枝跟本案根本沒有關係，我被捕的前幾天，去典當車
      輛，因車內有槍枝，警察就把槍枝跟搶案當作同一件事，
      但時間點根本不對等語（見原審卷三第227頁背面至228頁
      ）。其於本院上訴審審理時亦證稱，丑○○並未涉案等語
      （見本院上訴卷第189頁）。
    3.證人彭榮華與證人丙○○於原審、本院上訴審具結後，經
      過檢察官及選任辯護人交互詰問，均表示當時並未參與此
      宗強盜案。又本院82年度上訴字第7205號確定判決，並未
      認定證人彭榮華有犯此案，是彭榮華確未參與此部份犯行
      ，其所言不能證明被告犯罪。再者，本案發生之時間係在
      79年6月7日，而證人丙○○自79年5月29日至同年6月19日
      當時持偽造證件出境，並未在國內乙節，業經本院80年度
      上重訴字第99號判決有罪確定，並有國人出入境端末查詢
      表及中華民國海關入境旅客申報單各一份在卷足稽（見偵
      卷十第235頁及238 頁至第239頁），顯見證人丙○○確未
      參與本案，其所言亦不得證明被告犯罪，是丙○○於警詢
      時曾表示被告「簡國棟」有參與犯行云云，顯與事實不符
      ，自不得作為對被告不利之證據。
    4.至證人丁○○於警詢及原審80年7 月16日審理時固稱：當
      時進入銀樓約有二人，他們拿了開山刀進來，用電線綑綁
      我父親、祖母及鄰居，他們都矇著臉，所以我不認識等語
      。惟其所言，僅能證明曾有蒙面歹徒強盜永順銀樓財物，
      並無法證明被告丑○○確為當時強盜之人。另扣案工具部
      分，已如前所述，亦無法證明為被告丑○○犯罪。是並無
      證據證明被告參與此部份犯行。
  (三)、附表(一)編號３仰德大道強盜案部分：
    1.證人彭榮華於原審審理時稱：這個案子我沒有作，我與丙○○一起做的只有一、二件等語（見原審卷三第229頁）
      。
    2.證人丙○○於原審審理時之供述：這個案子我沒有參與；
      因為我當時持偽造證件出境，人在國外，今天案子會變成
      這麼複雜，是因為把不同組的人都扯在一起；完全沒有作
      此案等語（見原審卷三第229 頁反面）。其於本院上訴審
      審理時亦證稱，丑○○並未涉案等語（見本院上訴卷第18
      9頁）。
    3.證人吳建智於原審審理時陳稱：我在79年犯了4、5件案子
      ，但沒有這一件；當時另案與我一起作案的是熊雲才及另
      一個人，我不認識丑○○，也從沒與他一起犯過案，丙○○我認識，但是沒有一起犯過案，我所有的案子沒有這一
      件，這個案子怎麼來的我也不知道等語（見原審卷三第23
      0頁）。
    4.證人彭榮華、丙○○、吳建智於原審、本院審理時，經過
      檢察官、辯護人交互詰問，均明確陳述並未參與本件強盜
      案，且並不清楚該次強盜之過程及參與者為何人。復參以
      (1)本院80年度上重訴字第99號確定判決雖認定證人丙○○
      自79年6 月28日起至同年11月25日止連續強盜，惟並未認
      定證人丙○○涉及本件仰德大道乙○○住處搶案；(2)本院
      82年度上訴字第7205號確定判決，固認定證人彭榮華自79
      年3月25日起至同年10月6日止連續強盜，惟並未認彭榮華
      參與本件仰德大道乙○○住處搶案；(3)臺灣新竹地方法院
      80年度訴緝字第6 號，雖判決證人吳建智強盜罪犯行有期
      徒刑9 年，然與本件犯行無涉，共犯對象亦皆不相同。均
      有判決附卷為憑，核與證人丙○○、彭榮華、吳建智於原
      審、本院所述相符，足證丙○○、彭榮華、吳建智確未參
      與此部分犯行，渠等所言，自難執為對被告丑○○不利之
      認定。
    5.至於證人乙○○於警詢及原審審理時證述：案發當時有四
      至六個人進來強盜財物，他們佯稱登山隊員，當時我正在
      洗衣服，我聽到他們共犯中有叫「阿文」、「阿燦」，但
      我無法指認等語（偵卷一第59頁、偵卷九第281 頁參照）
      ，僅能證明當時曾有蒙面歹徒強盜其住處之財物，並無法
      直接證明並指出被告即當時強盜之人，而扣案工具部分，
      無法持為被告丑○○參與附表(一)編號３犯行之證據，已如
      前所述。是並無證據證明被告參與此部份犯行。
  (四)、附表(一)編號４壬○○住家強盜案部分：
    1.倪國光於原審審理時陳稱：這個案件我沒有印象，本案的
      犯罪時間當時我腳斷掉住院，根本不可能犯案，丙○○我
      在監獄見過，但是出獄後就沒有見過，丑○○我根本沒有
      見過等語（見原審卷三第238頁背面至239頁）。
    2.證人丙○○於原審審理時稱：這一件我有參與，我們利用
      被害人曬衣服的時間從後門進去，當時有帶工具沒有矇面
      ，丑○○、彭榮華都沒有參與，倪國光從來就沒有參與我
      們的集團，因為當時在警察局的時候有提到阿國，倪國光
      的名字有個「國」，在電話簿裡面找到他的電話才牽扯進
      來。丑○○是我們公司員工，丑○○只是公司負責開車處
      理公司的事情，公司名義負責人是己○○，實際負責人是
      我，79年被警方捉到出事後就停業，79年11月30日的警詢
      筆錄並不實在（偵偵卷一第8 頁），因為警方為了破案，
      把不同案子扯在一起，筆錄裡雖提到吳建智有參加，但吳
      建智的判決書並未認定其有參加；79年12 月5日的警詢筆
      錄也不實在（偵卷一第26頁至第30頁）等語（見原審卷三
      第239頁背面至240頁）。其於本院上訴審審理時亦證稱，
      丑○○僅是員工而已等語（見本院上訴卷第189 頁背面）
      。
    3.證人彭榮華於原審審理時述：這個案子我沒有參與所以沒
      有印象等語（見原審卷三第240頁背面）。
    4.證人彭榮華及證人倪國光均證述並未參與本件強盜案，故
      不知悉本件強盜案被告丑○○是否參與，且如前所述，本
      院82年度上訴字第7205號確定判決，並未認定證人彭榮華
      涉及參與本件壬○○住處之強盜案，且就倪國光涉犯強盜
      罪嫌部分，判決無罪，是其等確未為此部份之犯行，就被
      告是否參與犯罪，毫無所悉，其等所言自不得作為被告是
      否犯罪之依據。又證人丙○○所犯強盜案業經判決確定，
      被告丑○○是否涉案，與其並無直接利害關係，其無須為
      迴護被告丑○○而冒偽證罪之風險，亦無須為減輕其個人
      自身刑責，而將被告牽扯其內，足認證人丙○○於原審審
      理時稱被告丑○○並未參與本案等語，應堪信實。至丙○○於警詢之指稱「簡國棟」所參與強盜案之情節，業如(一)
      3.所述，難以採信。從而，檢察官起訴認定，被告與證人
      彭榮華、倪國光、丙○○共為此部份犯行，尚有違誤。證
      人彭榮華、倪國光、丙○○之證述，自難以證明被告丑○○確有涉犯被害人壬○○住處強盜案。
    5.至於被害人壬○○於警詢時之證述（偵卷一第60頁），僅
      能證明當時曾有蒙面歹徒強盜其住處之財物，並無法直接
      證明並指出被告丑○○即當時強盜之人，而扣案工具部分
      無法持為被告丑○○參與附表(一)編號４犯行之證據，已如
      前述，是並無證據證明被告參與此部份犯行。
  (五)、附表(一)編號５羅馬賓館強盜案部分：
    1.證人吳建智於原審審理時供述：本件我有參加。此案並無
      丑○○，我不認識他。由於本件前案已經有罪判決確定，
      所以有收到檢察官的不起訴處分書。我認識的戊○○是五
      十幾歲的越南人，不是46年次的台南人等語（見原審卷三
      第241頁）。
    2.證人彭榮華於原審審理時陳稱：這一件我沒有參加，我不
      認識戊○○等語（見原審卷三第241頁反面）。
    3.證人丙○○於警詢及偵查中關於是否參與羅馬賓館強盜案
      所供不一，或坦承涉案，或稱該案係彭榮華所為，或稱王
      炯發、張義順、倪國光、彭榮華為共犯等語，惟從未有被
      告參與此部分犯行之陳述（見79年度偵字第18653 號二卷
      第10、39、61、95、97頁、同上偵查案號三卷第142 頁）
      。另於原審審理時供陳：這一件是戊○○（46年次的台南
      人）指點我做的，戊○○是一個鑽石中盤商，他告訴我他
      們南部珠寶商北上台北住在羅馬賓館，我們犯案當時拿刀
      槍、帶帽子，把被害人綁起來，我們拿走一袋袋的珠寶。
      戊○○80年9 月1日、同年10月3日的筆錄均不實在（偵卷
      八第十二頁反面），我們在79年12月就被警察查獲，但是
      戊○○的筆錄卻遲到80年9 月1日及同年10月3日才作成，
      且戊○○想把我們公司的董事己○○拖下水，他以為是我
      向警察把他供出來，所以他的筆錄完全不實在。80年8月2
      9 日之戊○○警詢筆錄關於贓物的來源也不實在，當時我
      們兩人去做案，但必須分成三份，因為戊○○也要一份，
      這次參與的人有陳源凡、王炯發、塗明煌等人，丑○○沒
      有參與等語（見原審卷三第242 頁）。復於本院上訴審暨
      本院前審證稱，被告未參與本案等語（見本院上訴卷第18
      9頁、上更一卷146頁）。
    4.曾參與本件羅馬賓館強盜案之證人吳建智及丙○○均明白
      證述被告丑○○並未參與，渠等對於被告丑○○並未參與
      乙節，經核所述相符。又如前所述，證人丙○○於警詢及
      偵查中，從未有被告參與此部分犯行之陳述，並於原審暨
      本院審理中均明確證述，被告並未參與此案。復參諸證人
      吳建智、丙○○所犯強盜案均已判決確定，證人吳建智、
      丙○○之證述當無匿飾增減迴護被告丑○○之必要，且證
      人吳建智、丙○○於原審、本院均經檢察官、辯護人交互
      詰問，渠等證言，應堪信實。從而，被告丑○○確未參與
      本件羅馬賓館強盜案。另證人彭榮華表示其未參與本件犯
      行乙節，業據本院82年度上訴字第8205號確定判決認定，
      則其既未參與，自無法知悉被告丑○○是否參與犯案，是
      其所言，不足資為不利於被告之犯罪證據。
    5.至戊○○雖始終指稱被告參與該案，惟其於警詢中供稱：
      「（問：羅馬賓館強盜案，因何知道蕭棟欽亦有參與？）
      台北作案前，我與丙○○、林銀榮、丑○○、蕭棟欽及綽
      號『阿炳』（陳元煌）等均在喜洋洋三溫暖共同策劃作案
      ，雖然我於23時許就離開回台南，但事後綽號『阿炳』曾
      向我說蕭棟欽亦有侵入作案，並綑綁被害人寅○○之兒子
      ，經被脫綁又為丙○○抓回。」（見80年度偵字第 10831
      號影印卷第14頁），於本院證稱：「（問：台北市羅馬賓
      館搶案是如何作案？）丙○○、丑○○都有參加，總共有
      三、四人作案，丙○○問我何人比較有錢，我告訴他們辛○○等住羅馬賓館，丙○○就去搶。」「（問：為何知道
      丑○○有涉案？）丙○○賣東西給我時說的。」（見本院
      上訴字卷第70頁、第72頁）。由戊○○上述供詞以觀，其
      係事前提供作案對象資訊及參與謀議，事後向丙○○收購
      贓物，並未實際參與羅馬賓館強盜辛○○等人財物部分犯
      行，而其關於被告參與強盜犯行部分之陳述，顯非親身經
      歷見聞之事實，而係得知於陳元煌及丙○○之傳聞而已，
      已難認有證據能力。至於戊○○關於其在喜洋洋三溫暖與
      被告、丙○○等人共同謀議作案部分之陳述，雖為其本身
      經歷認知之社會事實，然對被告而言，仍屬共犯不利於己
      之自白，而此部分遍查全卷，並無任何足以擔保其真實性
      之補強證據存在。是戊○○之證詞，不能證明被告參與此
      部份犯行。
    6.另被害人被害人子○○、辛○○、寅○○、顏宏誌除指述
      在羅馬賓館遭強盜，及曾分別指認丙○○、陳元煌為作案
      歹徒外，渠等四人從未有任何關於被告之指述，亦未曾就
      被告是否為犯案歹徒之一予以指認，渠等指訴與被告有無
      此部份犯行之待證事實欠缺關聯性，自不得執為對被告不
      利之證據。至被害人辛○○、子○○之認領贓物表（偵卷
      八第67頁）亦僅能證明被害人辛○○及子○○領回所失竊
      之贓物，無法據此推出被告丑○○涉犯本件強盜犯行。而
      扣案工具部分，無法持為被告參與附表(一)編號５犯行之證
      據。是並無任何積極證據證明被告確有參與此部份犯行。
  (六)、附表(一)編號６甲○○住家強盜案部分：
    1.被害人即證人甲○○於原審審理時證述：79年11月17日當
      天作案的歹徒，把我家的人都綁起來，打我太太，我就把
      現金跟值錢的東西都給他們，後來他們說綁錯人，當天晚
      上天氣很暗，我剛下班肚子很餓，警察局叫我去做筆錄，
      我已為已經捉到歹徒，可以把被搶的東西拿回來，我的眼
      力不好，案發經過有很複雜，我沒有指認誰去我家強盜，
      我被綁的時候很累，已經睡著，朦朧狀態看不清楚，而且
      歹徒有蒙面，所以認不出來，79年12月1日的警詢筆錄（
      偵卷一第70頁反面參照）所記載我認得丙○○口音，及從
      棉被縫隙中看到被告丑○○等語都是不實在的，我當時被
      綑綁，事實上看不到歹徒的臉，且當時歹徒沒有人講話，
      所以我不認得丙○○口音，警察在做筆錄當時叫我快一點
      ，並沒有拿照片給我指認等語（見原審卷三第244 頁反面
      至第245頁）。
    2.證人丙○○於原審審理時供述：這一件我有參加，這一件
      與編號７的金美玉銀樓是同一天發生，因為綁錯了，本來
      是要綁四樓的金美玉銀樓，綁成二樓甲○○之住處，這件
      案子被告丑○○沒有參加等語（見原審卷三第245頁）。
    3.證人彭榮華於原審審理時證述：我沒有參加甲○○住處之
      強盜案等語（見原審卷三第245頁）。
    4.被害人甲○○於原審審理時明白證述，其並未看到當時強
      盜之人為何，警察亦未提示照片供其指認，表示其在警詢
      時之指述並不實在，其無法指認被告丑○○是否為參與本
      件強盜案之歹徒等語。況證人甲○○於80年7 月16日原審
      審理時，即已證述表示其並未看清楚歹徒之長相，足認被
      害人甲○○於原審審理時之證述，前後較為一致，且符合
      案發當時之常情，是其於警詢所述，尚難採信。又當時參
      與本件強盜案之證人丙○○亦證述被告丑○○當時並未參
      加，證人丙○○所犯本件強盜案，業經本院以80年上重訴
      99號判決確定，且目前正在執行中，證人丙○○對於當時
      之情況已無隱匿迴護被告丑○○之必要。再者，本院82年
      度上訴字第7205號確定判決並未認定彭榮華參與本件強盜
      犯行，經核閱案卷內容無誤，且與其於原審審理時證述對
      於本件強盜案並不知情相符，彭榮華所言自無法證明被告
      丑○○是否參與本件。是以檢察官所舉之上述證據，無法
      推論出被告丑○○涉犯本件強盜犯行。又扣案工具部分，
      亦無法持為被告丑○○參與附表(一)編號６犯行之證據。從
      而，並無任何積極證據證明被告確有參與此部份犯行。
  (七)、附表(一)編號７金美玉銀樓強盜案部分：
    1.證人倪國光於原審審理時陳述：這一件我沒有參與，我當
      時被起訴時只認得丙○○及劉宮佳，其他人我都沒印象等
      語（見原審卷三第243頁）。
    2.證人丙○○於原審審理時供稱：這一件我有參加，我們先
      侵入住宅，再叫被害人帶我們去他的店裡，關掉保全，金
      庫沒有開，都沒有拿東西，丑○○沒有參加，他只是我們
      公司的員工等語（見原審卷三第243頁）。
    3.證人彭榮華於原審審理時陳稱：這一件我沒有印象，我沒
      有做等語（見原審卷三第243頁反面）。
    4.被害人即證人庚○○於警詢及80年7 月16日原審審理時證
      述：案發當時我們一家人都被控制住，被用膠帶綑綁，當
      時有聽到聲音，但沒有看到人等語（見偵卷九第280 頁，
      偵卷一第74頁）。
    5.曾參與本件犯罪之證人丙○○證述被告丑○○並未參與，
      且如前所述，證人丙○○於原審審理時之證述，並無矛盾
      ，不符常情之處，且其對於細節及案發經過尚記憶猶新，
      對於檢察官及辯護人之詰問，其回答清晰簡潔，檢察官所
      舉之證人中，其既係唯一參與之人，則其明白證述被告丑
      ○○並未參與，是其所言，應堪信實。而證人倪國光、彭
      榮華，於本院82年度上訴字第7205號案件審理時，亦均表
      示其等均未參加本件犯罪，本院也維持台灣台北地方法院
      82年度易緝字第257 號、82年度訴緝字第204號、第205號
      判決，認定倪國光、彭榮華此部份為無罪之見解，有上開
      確定判決在卷可稽。是證人倪國光、彭榮華既未參與本件
      強盜案，且對本件強盜案不知情，渠等自無法證明被告丑
      ○○是否參與本件犯行。
    6.至被害人庚○○不論於警詢或原審審理時均證述其無法認
      出當時強盜財物者為何人等情，檢察官所舉上述共犯指述
      之證據，均無法推論出被告丑○○涉犯本件強盜犯行。又
      扣案工具部分，無法持為被告丑○○參與附表(一)編號７犯
      行之證據。是並無任何積極證據證明被告確有參與此部份
      犯行。
六、綜上所述，檢察官在本件訴訟上所提出之上開證據均未能證
    明被告丑○○有何如附表(一)所示之違反槍砲彈藥刀械管制條
    例及違反懲治盜匪條例等犯行，此外，復查無其他積極證據
    足證被告有如附表(一)所示之犯行，揆諸前開說明，既不能證
    明被告犯罪，即應為被告無罪之諭知。
七、原審以不能證明被告丑○○犯罪而為無罪之諭知，經核並無
    不合。檢察官上訴猶以，(一)丙○○於警詢指被告參與犯罪，
    是否確係因被刑求始指認被告涉案，並無佐證證明。另戊○○確有傳喚訊問之必要。法院未詳盡調查，難認原判妥適等
    情，指摘原判決不當，請求撤銷改判云云。惟查：(一)如前所
    述，本院認丙○○於警詢時指認被告參與犯罪乙節並不可採
    ，係因其於警訊時所述，與本案其他事證不符，並非因丙○○稱有被刑求所致，是以丙○○有否稱被刑求，與其在警詢
    中所述不可採之間，並無關聯性。(二)本院上訴審為查明真相
    ，曾於95年1 月25日，赴台南縣某療養院，以證人身分，訊
    問戊○○，並由檢察官及被告授權之張志新律師（現已解除
    委任），進行交互詰問。惟對被告而言，此仍屬被告以外之
    人於審判外所為之言詞陳述，而本案並無任何積極證據證明
    被告確曾參與犯罪，已如前述，是戊○○所言，猶未具可信
    性及必要性之要件，自難遽採。是檢察官之上訴，應認為無
    理由，而予駁回。
八、併辦部分：台灣台中地方法院檢察署檢察官移送本院併辦之
    該署97年度偵字第5658號，認被告以如附表(二)所示之犯罪方
    法，侵入附表(二)所示被害人之住處強盜財物，而違反槍砲彈
    藥刀械管制條例第7條第4項未經許可持有槍枝罪嫌及懲治盜
    匪條例第5條第3款強盜罪嫌部分，惟被告所涉如附表(一)所示
    之違反槍砲彈藥刀械管制條例第7條第4項未經許可持有槍枝
    罪嫌及懲治盜匪條例第5條第3款強盜罪嫌部分，因無證據證
    明被告犯罪，就被告被訴部分應諭知無罪，已如上述，則與
    移送併辦之犯罪事實間，自無實質上一罪或裁判上一罪之關
    係，移送併辦部分自非本院所得審究，應退由檢察官另為適
    法處理，併予敘明。
據上論斷，應依刑事訴訟法第368條，判決如主文。
本案經檢察官黃全祿到庭執行職務。
中    華    民    國    98    年    3     月    17    日
                  刑事第二十法庭審判長法  官 楊貴雄
                                      法  官 鄧振球
                                      法  官 高愈杰
以上正本證明與原本無異。
如不服本判決，應於收受送達後10日內向本院提出上訴書狀，其
未敘述上訴之理由者並得於提起上訴後10日內向本院補提理由書
（均須按他造當事人之人數附繕本）「切勿逕送上級法院」。
                                      書記官 邵淑津
中    華    民    國    98    年    3     月    19    日
附表(一)：
┌──┬────┬────┬────┬────┬───┬────┐
│編號│被告姓名│犯罪時間│犯罪地點│犯罪方法│被害人│所得財物│
├──┼────┼────┼────┼────┼───┼────┤
│ １ │ 丙○○ │79.03.25│臺北市農│由丙○○│蘇進興│新臺幣（│
│    │ 彭榮華 │晚間21時│安街14號│查看地點│      │以下同）│
│    │ 王炯發 │許      │金蓬萊銀│，再分工│      │10萬元、│
│    │ 丑○○ │        │樓      │由彭榮華│      │紀念幣50│
│    │「生仔」│        │        │等人持槍│      │萬元、珍│
│    │        │        │        │、開山刀│      │珠項鍊（│
│    │        │        │        │破壞門窗│      │價值28萬│
│    │        │        │        │侵入，再│      │元）、虎│
│    │        │        │        │以膠帶綑│      │牙（價值│
│    │        │        │        │綁被害人│      │40萬元）│
│    │        │        │        │強劫財物│      │、藍寶石│
│    │        │        │        │        │      │（價值60│
│    │        │        │        │        │      │萬元    │
├──┼────┼────┼────┼────┼───┼────┤
│ ２ │ 丙○○ │79.06.07│臺北市延│ 同上   │丁○○│黃金5、6│
│    │ 彭榮華 │晨間5時 │平北路1 │        │      │百兩、勞│
│    │ 王炯發 │20分許  │段31號永│        │      │力士金錶│
│    │ 丑○○ │        │順銀樓  │        │      │        │
├──┼────┼────┼────┼────┼───┼────┤
│ ３ │ 彭榮華 │79.07.28│臺北市士│ 同上   │乙○○│黃金手飾│
│    │ 丙○○ │上午7時 │林區仰德│        │      │（價值  │
│    │ 丑○○ │10分許  │大道3段 │        │      │100餘萬 │
│    │ 吳建智 │        │106巷16 │        │      │）、現金│
│    │        │        │號      │        │      │48萬    │
├──┼────┼────┼────┼────┼───┼────┤
│ ４ │ 丙○○ │79.08.14│臺北市新│ 同上   │壬○○│現金215 │
│    │ 彭榮華 │上午9時 │生北路3 │        │      │萬、手飾│
│    │ 王炯發 │30分許  │段11巷54│        │      │（價值8 │
│    │ 倪國光 │        │號      │        │      │萬）    │
│    │ 丑○○ │        │        │        │      │        │
├──┼────┼────┼────┼────┼───┼────┤
│ ５ │ 丙○○ │79.09.23│台北市長│戊○○提│子○○│財物共4 │
│    │ 彭榮華 │凌晨4時 │安東路1 │供車號資│寅○○│千萬元  │
│    │ 丑○○ │許      │段44號羅│料予呂學│辛○○│        │
│    │ 吳建智 │        │馬賓館  │成，再通│      │        │
│    │        │        │        │知彭榮華│      │        │
│    │        │        │        │等人跟蹤│      │        │
│    │        │        │        │被害人至│      │        │
│    │        │        │        │賓館，持│      │        │
│    │        │        │        │槍、開山│      │        │
│    │        │        │        │刀強劫財│      │        │
│    │        │        │        │物      │      │        │
├──┼────┼────┼────┼────┼───┼────┤
│ ６ │ 丙○○ │79.11.17│臺北市汀│丙○○等│甲○○│金飾（價│
│    │ 彭榮華 │凌晨3時 │州路734 │人共同持│      │值13萬元│
│    │ 王炯發 │許      │巷13弄7 │槍、開山│      │）、現金│
│    │ 倪國光 │        │號2樓   │刀侵入，│      │5千元   │
│    │ 丑○○ │        │        │以膠帶綑│      │        │
│    │「生仔」│        │        │綁被害人│      │        │
│    │        │        │        │，令被害│      │        │
│    │        │        │        │人打開保│      │        │
│    │        │        │        │險箱強劫│      │        │
│    │        │        │        │財物    │      │        │
├──┼────┼────┼────┼────┼───┼────┤
│ ７ │ 同上   │79.11.17│臺北市汀│ 同上   │庚○○│鑽石墬子│
│    │        │凌晨4時 │州路734 │        │      │Ｋ金項鍊│
│    │        │許      │巷13弄7 │        │      │1條、鑽 │
│    │        │        │號4樓金 │        │      │戒1只、 │
│    │        │        │美玉銀樓│        │      │現金1萬5│
│    │        │        │        │        │      │千元    │
└──┴────┴────┴────┴────┴───┴────┘
附表(二)：
┌──┬────┬────┬────┬────┬───┬────┐
│編號│被告姓名│犯罪時間│犯罪地點│犯罪方法│被害人│所得財物│
├──┼────┼────┼────┼────┼───┼────┤
│ ８ │ 丙○○ │78.09.04│台南市武│由丙○○│癸○○│星石、耳│
│    │ 丑○○ │凌晨4時 │聖路45巷│查看地點│      │環、墬子│
│    │ 塗明煌 │許      │30號宜鴻│後，再分│      │、玉、戒│
│    │ 林榮宗 │        │銀樓    │工由簡建│      │指、Ｋ金│
│    │        │        │        │棟持鐵剪│      │手錶（約│
│    │        │        │        │、開山刀│      │價值60萬│
│    │        │        │        │破壞門窗│      │）      │
│    │        │        │        │侵入，再│      │        │
│    │        │        │        │以膠帶綑│      │        │
│    │        │        │        │綁被害人│      │        │
│    │        │        │        │強盜財物│      │        │
├──┼────┼────┼────┼────┼───┼────┤
│ ９ │ 丙○○ │78.10間 │屏東縣恆│四人從屋│林敏子│金塊6塊 │
│    │ 丑○○ │（農曆9 │春鎮中正│後剪開鐵│      │、金條27│
│    │ 塗明煌 │月9日） │路108號 │窗侵入屋│      │塊、項鍊│
│    │ 己○○ │        │        │內，將被│      │116條、 │
│    │        │        │        │害人綑綁│      │手鍊86條│
│    │        │        │        │，致使不│      │、手環20│
│    │        │        │        │能抗拒後│      │對、龍鳳│
│    │        │        │        │，在金信│      │鍊6條、 │
│    │        │        │        │成銀樓內│      │戒指1120│
│    │        │        │        │翻箱倒櫃│      │只、胸花│
│    │        │        │        │劫取財物│      │30只、領│
│    │        │        │        │        │      │帶夾20支│
│    │        │        │        │        │      │、玉環11│
│    │        │        │        │        │      │只、寶石│
│    │        │        │        │        │      │等（共價│
│    │        │        │        │        │      │值9百萬 │
│    │        │        │        │        │      │元）    │
└──┴────┴────┴────┴────┴───┴────┘


司法院資訊處製作；財團法人民間司法改革基金會備份。
